【裁判字號】    95,訴,521
【裁判日期】    950825
【裁判案由】    違反毒品危害防制條例
【裁判全文】
臺灣屏東地方法院刑事判決               95年度訴字第521號
公  訴  人  臺灣屏東地方法院檢察署檢察官
被      告  甲○○
                    （現於臺灣屏東監獄竹田分監執行中）
上列被告因違反毒品危害防制條例案件，經檢察官提起公訴（95
年度毒偵字第801 號），被告於準備程序中就被訴事實為有罪之
陳述，經本院合議庭裁定改以簡式審判程序審理，判決如下：
    主  文
甲○○連續施用第一級毒品，累犯，處有期徒刑壹年伍月，扣案
如附表所示之物均沒收銷燬。
    事  實  及  理  由
一、甲○○前於民國90年間因施用毒品案件，經本院以90年度毒
    聲字第1676號裁定送觀察、勒戒後，因認無繼續施用毒品之
    傾向，於90年10月29日執行完畢釋放，並經臺灣屏東地方法
    院檢察署檢察官以90年度毒偵字第1674號不起訴處分確定。
    詎甲○○仍未戒除毒癮，竟於上開觀察、勒戒執行完畢釋放
    後5 年內，復基於施用第一級毒品之概括犯意，自95年3 月
    中旬某日起至同年5 月4 日14時許止，在其位於屏東縣屏東
    市○○路375 巷100 弄4 號之住處、建國市場或加油站廁所
    內等處，以將海洛因加水置入針筒內注射之方式，每日1 、
    2 次，連續施用第一級毒品海洛因多次。嗣於95年5 月4 日
    17時50分許，為警在屏東市○○里○○街28號前盤檢查獲，
    並扣得如附表所示之物。案經屏東縣警察局屏東分局報告臺
    灣屏東地方法院檢察署檢察官偵查起訴。
二、前揭犯罪事實，業據被告甲○○迭於警詢、偵訊及本院審理
    中坦承不諱，且其於95年5 月4 日18時50分許經警採尿送驗
    ，檢驗結果確呈嗎啡（即海洛因代謝物）陽性反應，此有台
    灣檢驗科技股份有限公司濫用藥物尿液檢驗報告及屏東縣警
    察局屏東分局毒品案件涉嫌人尿液採證編號姓名對照表各1
    紙附卷為憑；且被告自承施用毒品所用之白色粉末3 包，經
    送法務部調查局鑑定後，認均含第一級第6 項毒品海洛因成
    分，又被告自承用以施用毒品之吸管製藥鏟及注射針筒各1
    支，經檢驗後亦均呈海洛因陽性反應，有法務部調查局95年
    6 月16日調科壹字第240004188 號鑑定通知書1 紙、高雄醫
    學大學附設中和紀念醫院檢驗報告2 紙在卷可佐，足證被告
    上開自白與事實相符，堪以認定。又被告前於90年間因施用
    毒品案件，經本院以90年度毒聲字第1676號裁定送觀察、勒
    戒後，因認無繼續施用毒品之傾向，於90年10月29日執行完
    畢釋放，並經臺灣屏東地方法院檢察署檢察官以90年度毒偵
    字第1674號不起訴處分確定，有臺灣高等法院被告前案紀錄
    表、臺灣屏東地方法院檢察署刑案資料查註紀錄表暨全國施
    用毒品案件紀錄表各1 份在卷可稽。是被告於觀察、勒戒執
    行完畢後，5 年以內再犯本件施用第一級毒品之事證明確，
    被告犯行堪以認定。
三、論罪科刑：
（一）按行為後法律有變更者，適用行為時之法律。但行為後之
      法律有利於行為人者，適用最有利於行為人之法律，刑法
      第2 條第1 項定有明文；且犯罪在刑法施行前，比較裁判
      前之法律孰為有利於行為人時，應就罪刑有關之一切情形
      ，比較其全部之結果，而為整個之適用，不能割裂而分別
      適用有利益之條文（最高法院27年上字第2615號判例意旨
      參照）。本件被告行為後，刑法業於95年7 月1 日修正施
      行，本件論罪科刑所適用關於連續犯及累犯等刑法法律均
      有所變更，爰詳述如下：
（１）修正後刑法第56條已刪除連續犯之規定，而本案被告先後
      多次施用毒品犯行，乃基於概括犯意而犯同一罪名（詳如
      後述），依修正前刑法第56條係屬連續犯，以一罪論，但
      得加重其刑至二分之一；惟如依新法之規定，因連續犯業
      經刪除，即應按數罪之規定予以分論併罰，數罪併罰之結
      果，顯較諸以一罪論而加重其刑至二分之一之結果不利於
      被告，比較新舊法結果，修正後刑法並無較有利於被告之
      情形。
（２）刑法修正後第47條第1 項規定：「受徒刑之執行完畢，或
      一部之執行而赦免後，五年以內故意再犯有期徒刑以上之
      罪者，為累犯，加重本刑至二分之一。」，與修正前刑法
      第47條規定不同。修正後刑法關於累犯之規定，其5 年以
      內再犯之罪以故意犯為限，始應論以累犯。本件被告於如
      下述之徒刑執行完畢後，5 年內故意再犯本件有期徒刑以
      上之罪，不論依新舊法之規定，均應論以累犯，比較新舊
      法結果，修正後刑法亦無較有利於被告之情形。
（３）經綜合上述全部罪刑比較結果，被告行為後之法律均無較
      有利之情形，故本件關於連續犯、累犯等規定，均應依刑
      法第2 條第1 項前段規定，適用被告行為時即95年7 月1
      日修正施行前之法律規定論處。
（二）查海洛因係毒品危害防制條例第2 條第2 項第1 款、第2
      款所稱之第一級毒品，不得持有及施用，是核被告所為，
      係犯毒品危害防制條例第10條第1 項之施用第一級毒品罪
      。其施用前後持有第一級毒品之低度行為，應為其施用之
      高度行為所吸收，不另論罪。被告先後多次施用第一級毒
      品海洛因之行為，時間緊接，所犯構成要件相同之罪名，
      顯係基於概括犯意反覆為之，應依修正前刑法第56條連續
      犯之規定，論以一罪，並加重其刑。又被告前於87年間因
      竊盜案件，經本院以87年度易字第277 號判決判處有期徒
      刑3 年、褫奪公權2 年確定，嗣經假釋後復撤銷假釋，而
      於93年7 月22日縮刑期滿執行完畢，有臺灣高等法院被告
      前案紀錄表1 份為憑，其於有期徒刑執行完畢後，5 年以
      內故意再犯本件有期徒刑以上之罪，為累犯，應依修正前
      刑法第47條規定加重其刑，並依法遞加之。爰審酌被告前
      經觀察、勒戒認無繼續施用毒品傾向，且甫因施用第一級
      毒品經本院判處1 年4 月確定，有臺灣高等法院被告前案
      紀錄表1 份可參，竟仍未戒除施用毒品之惡習，復施用第
      一級毒品，戕害身心甚鉅，惟念其施用毒品乃戕害自己之
      健康，尚未危及他人，並衡其本次施用毒品之期間及犯後
      坦承犯行之態度等一切情狀，量處如主文所示之刑。至扣
      案如附表所示之物為被告施用毒品所用，均含第一級毒品
      海洛因成分，已如前述，且因其中藥鏟及針筒上之海洛因
      成分均量微難以析離，故應均依毒品危害防制條例第18條
      第1 項前段規定一併諭知沒收銷燬之。
據上論斷，應依刑事訴訟法第273 條之1 第1 項、第299 條第1
項前段，毒品危害防制條例第10條第1 項、第18條第1 項前段，
刑法第2 條第1 項前段、第11條、修正前刑法第56條、第47條，
判決如主文。
本案經檢察官葉容芳到庭執行職務。
中    華    民    國    95    年    8     月    25    日
                      刑事第五庭    法  官  李宜娟
以上正本證明與原本無異。
如不服本判決應於收受本判決送達後10日內向本院提出上訴書狀
，其未敘述上訴理由者，並得於提起上訴後10日內向本院補提理
由書狀（均須按他造當事人之人數附繕本）「切勿逕送上級法院
」
中    華    民    國    95    年    8     月    28    日
                                    書記官  林香如
附表：第一級毒品海洛因3 包（合計淨重2.43公克，空包裝經重
      0.57公克）、殘留第一級毒品海洛因之吸管製藥鏟及注射
      針筒各1支。
附錄本案論罪科刑法條
毒品危害防制條例第10條：
施用第一級毒品者，處6月以上5年以下有期徒刑。
施用第二級毒品者，處3年以下有期徒刑。


司法院資訊處製作；財團法人民間司法改革基金會備份。
